【裁判字號】    97,抗,249
【裁判日期】    970924
【裁判案由】    選任特別代理人
【裁判全文】
臺灣高等法院高雄分院民事裁定           97年度抗字第249號
抗  告  人  高雄市政府建設局
法定代理人  甲○○
上列抗告人因聲請選任特別代理人事件，對於民國97年8 月4 日
臺灣高雄地方法院97年度審聲字第948 號所為裁定，提起抗告，
本院裁定如下：
    主  文
抗告駁回。
抗告程序費用由抗告人負擔。
    理  由
一、抗告意旨略以：義務人葛致斌因積欠款項，經移送法務部行
    政執行署高雄行政執行處（以下簡稱高雄行政執行處）執行
    （95年石油罰執特專字第27988 號、96年石油罰執特專字第
    54241 號至54242 號）。現因葛致斌已死亡，為續行行政執
    行程序，爰依行政執行法第26條準用強制執行法第5 條第4
    項規定，聲請選任葛致斌之配偶乙○○為特別代理人。原裁
    定以上開執行事件為高雄行政執行處執行，原法院非為執行
    法院為由，逕予駁回伊之聲請。惟按行政執行事件，行政執
    行法未規定者，準用強制執行法規定。而強制執行法第5 條
    第4 項規定，債務人死亡，執行法院得依債權人或利害關係
    人之聲請，選任特別代理人。故選任特別代理人為法官保留
    事項，並非高雄行政執行處之權限，故非經法院選任特別代
    理人不得續行執行程序。又行政執行法施行前，前揭執行事
    件亦屬執行法院管轄，原裁定駁回伊之聲請，顯有違誤，爰
    求予廢棄原裁定並為准許選任特別代理人等語。
二、按強制執行法第5 條第4 項規定：「債務人死亡，有左列情
    形之一者，執行法院得依債權人或利害關係人聲請，選任特
    別代理人，但有遺囑執行人或遺產管理人者，不在此限：一
    、繼承人有無不明者。二、繼承人所在不明者。三、繼承人
    是否承認繼承不明者。四、繼承人因故不能管理遺產者。」
    依行政執行法第26條規定，於行政執行法第二章公法上金錢
    給付義務之執行，固準用之。惟行政執行，依87年11月11日
    修正行政執行法第4 條之規定，已排除法院之強制執行。且
    行政執行法第26條規定：「關於本章之執行，除本法另有規
    定外，準用強制執行法之規定。」係採例外法與原則法之規
    定，即除同法第11條至第25條屬例外之規定外，餘準用強制
    執行法之規定。而行政執行法第二章公法上金錢給付義務之
    執行，除拘提或管收，因干係人身自由甚鉅，涉及憲法所保
    障之基本權，故於第17條明文規定由行政執行處向法院聲請
    裁定外，並未就義務人死亡時，規定選任特別代理人之聲請
    ，亦由普通法院裁定之明文。是依行政執行法第26條之規定
    ，有關公法上金錢給付義務之執行，義務人死亡時，所準用
    強制執行法第5 條第4 項規定之範圍，應僅限於符合該項規
    定之法定要件得聲請選任特別代理人，以續行執行程序部分
    ，至於受理聲請之機關既未另定以普通法院為審理法院，自
    無從準用。故普通法院自無受理此類聲請選任特別代理人之
    權限。經查本件執行事件係公法上金錢給付義務之執行，屬
    行政執行程序，抗告人以義務人葛致斌已於行政執行中死亡
    ，為續行行政執行程序，向高雄地方法院聲請選任特別代理
    人，依上開說明，該法院既無受理此類聲請選任特別代理人
    之權限，抗告人向無審判權之法院聲請，即有未合。原裁定
    駁回抗告人之聲請，核無違誤，抗告人仍執前詞指摘原裁定
    不當，求予廢棄，為無理由，應予駁回。
三、據上論結，本件抗告為無理由，依民事訴訟法第495 條之1
    、第449 條第1 項、第95條、第78條，裁定如主文。
中    華    民    國    97    年    9     月    24    日
                            民事第六庭
                                審判長法官  許明進
                                法      官  張明振
                                法      官  徐文祥
以上正本證明與原本無異。
本件不得再抗告。
中    華    民    國    97    年    9     月    25    日
                                書  記  官  呂素珍


司法院資訊處製作；財團法人民間司法改革基金會備份。
